【裁判字號】    99,台上,3859
【裁判日期】    990624
【裁判案由】    妨害性自主等罪
【裁判全文】
最高法院刑事判決            九十九年度台上字第三八五九號
上  訴  人  甲○○
上列上訴人因妨害性自主等罪案件，不服台灣高等法院台中分院
中華民國九十九年三月十日第二審判決（九十八年度上訴字第二
六六七號，起訴案號：台灣台中地方法院檢察署九十八年度偵字
第一三三○二號），提起上訴，本院判決如下：
    主  文
上訴駁回。
    理  由
按刑事訴訟法第三百七十七條規定，上訴於第三審法院，非以判
決違背法令為理由，不得為之。是提起第三審上訴，應以原判決
違背法令為理由，係屬法定要件。如果上訴理由書狀並未依據卷
內訴訟資料，具體指摘原判決不適用何種法則或如何適用不當，
或所指摘原判決違法情事，顯與法律規定得為第三審上訴理由之
違法情形，不相適合時，均應認其上訴為違背法律上之程式，予
以駁回。本件原判決撤銷第一審關於強制性交罪部分之判決，改
判仍論處上訴人甲○○成年人故意對少年以強暴、脅迫之方法而
為性交二罪罪刑，已敘明其所憑之證據及認定之理由，並對上訴
人所辯各節，如何不足採信，均已依據卷內資料予以指駁說明，
從形式上觀察，並無任何違背法令之處。查上訴人固因智能偏低
而停役，但經國軍桃園總醫院檢具上訴人之病歷資料及智能衡鑑
轉介及報告單函覆：上訴人經以ＷＡＩＳ—III施測，屬於輕度智
能不足（總和智商為六十五），雖罹患「環境適應障礙併有憂鬱
症及焦慮情緒」之精神官能症，仍非精神病，不致影響對於法律
事務之判斷等語；且Ａ女亦證稱與上訴人相處過程，未察覺其有
何精神異常，上訴人復自承係因性衝動始對Ａ女強制性交，知道
是犯法行為云云；矧上訴人對Ａ女強制性交之際，尚知使用保險
套，更以恫嚇方法迫使Ａ女就範，原審依憑上開證據資料調查之
結果，認定其行為未達因精神障礙或其他心智缺陷，致不能辨識
其行為違法或欠缺依其辨識而行為之能力，或致該等能力顯著減
低之程度，無刑法第十九條不罰或減輕其刑之適用，所為證據之
取捨及判斷，核無不合；而原審於量刑時，已具體審酌上訴人為
逞私慾，二度對Ａ女強制性交，創害其身心至鉅，惟念其智能不
足，克制力較低，坦承犯行，與被害人和解等一切情狀，予以綜
合考量後，在法定刑範圍內科處刑罰，並以其犯罪情狀尚無可資
憫恕之處，而未予酌減其刑，所為量刑職權之行使，亦無不合；
至於上訴人智識程度不高、感情受挫、態度良好等情，非法定絕
對必要記載事項，原審未加說明，究於量刑應審酌之事項無生影
響，仍無判決理由欠備之違法可言；另原判決認定上訴人對Ａ女
性侵害之時間，係在民國九十七年八月間某日，已無礙於犯罪同
一性之辨別，縱未記載確實之犯罪日期，尤不生違背法令之問題
。上訴意旨，對於原判決究竟如何違背法令，並未依據卷內資料
為具體指摘，徒執陳詞，而為事實之爭辯，並對原審採證認事之
職權行使，任意指摘，難謂已符合首揭法定上訴要件，其上訴違
背法律上之程式，應予駁回。上訴人另被訴強制罪部分，業經原
審裁定駁回，該部分已確定，附為敘明。
據上論結，應依刑事訴訟法第三百九十五條前段，判決如主文。
中    華    民    國  九十九  年    六    月  二十四  日
                      最高法院刑事第十庭
                          審判長法官  花  滿  堂
                                法官  黃  正  興
                                法官  陳  東  誥
                                法官  林  錦  芳
                                法官  洪  昌  宏
本件正本證明與原本無異
                                      書  記  官
中    華    民    國  九十九  年    六    月  二十八  日
                                                      K

司法院資訊處製作；財團法人民間司法改革基金會備份。
